臺灣高雄地方法院刑事判決　　　　　　 99年度簡上字第581號
上　訴　人　臺灣高雄地方法院檢察署檢察官
被　　　告　林玉文
上列上訴人因被告傷害案件，不服本院高雄簡易庭民國99年10月
7日99年度簡字第123號第一審簡易判決（聲請簡易判決處刑案號
：臺灣高雄地方法院檢察署99年度偵字第8747號、第9748號）提
起上訴，本院管轄之第二審合議庭判決如下：
    主    文
上訴駁回。
    事    實
一、林玉文為陳美珍之兒媳，2人間具有家庭暴力防治法第3條第
    3 款直系姻親之家庭成員關係（林玉文嗣於民國99年5 月間
    已與陳美珍之子即曾騰永離婚），雙方因小孩管教問題常起
    爭執，素有嫌隙。林玉文於99年3 月7 日下午18時50分許，
    在高雄市○○區○○街1462號住處內，又因小孩管教問題與
    陳美珍發生爭執，林玉文先辱罵陳美珍後，陳美珍不甘受辱
    而出手毆打林玉文（此部分未經林玉文提出告訴），林文玉
    竟基於傷害之犯意，以手抓傷陳美珍雙手，致陳美珍受有右
    前臂多處挫擦傷、左前臂挫擦傷等傷害。
二、案經陳美珍訴由臺灣高雄地方法院檢察署檢察官偵查聲請以
    簡易判決處刑。
    理    由
一、證據能力部分：按被告以外之人於審判外之陳述，雖不符刑
    事訴訟法第159 條之1 至之4 之規定，然經當事人於審判程
    序同意作為證據，法院審酌該言詞陳述或書面陳述作成時之
    情況，認為適當者，亦得為證據，刑事訴訟法第159 條之5
    第1 項定有明文。本判決後開引用具有傳聞證據性質之證據
    資料，已經檢察官、被告林文玉（下稱被告）於準備程序期
    日同意為證據使用，是其縱無刑事訴訟法第159 條之1 至第
    159 條之4 或其他傳聞法則例外之情形，亦經本院審酌該證
    據作成之情況，既無違法取得情事，復無證明力明顯過低等
    情形，以得供做法院判斷事實之依據為適當，認為均有證據
    能力，得為證據。
二、前揭犯罪事實業據被告於本院準備程序及審理時自白不諱，
    核與證人即告訴人陳美珍、證人曾騰永於偵查中證述相符，
    並有邱外科醫院受理家庭暴力事件驗傷診斷書在卷可稽，被
    告自白前揭犯行，核與事實相符，其所為傷害犯行堪予認定
    ，應依法論科。
三、按家庭暴力，指家庭成員間實施身體或精神上不法侵害之行
    為；家庭暴力罪，指家庭成員間故意實施家庭暴力行為而成
    立其他法律所規定之犯罪，家庭暴力防治法第2條第1款、第
    2款分別定有明文。本件告訴人陳美珍與被告於案發時為婆
    媳關係，乃家庭暴力防治法第3條第3款所定之家庭成員，是
    被告傷害告訴人陳美珍之舉，已屬家庭成員間實施身體上不
    法侵害之行為，該當家庭暴力防治法第2條第2款之家庭暴力
    罪，並構成刑法規定之犯罪，惟因家庭暴力防治法對於家庭
    暴力罪並無科處刑罰之規定，是以應依刑法之規定予以論罪
    科刑，故核被告所為，係犯刑法第277條第1項之傷害罪。
三、檢察官循告訴人請求提起上訴，略以：被告於案發時為告訴
    人之兒媳，竟傷害身為長輩之告訴人，嚴重違反倫理，且案
    發後迄未與告訴人和解，犯後態度不佳，原審僅判處被告拘
    役10日，量刑顯然過輕云云，指摘原判決不當。經查：
(一)、按量刑之輕重，係事實審法院得依職權自由裁量之事項，茍
    已斟酌刑法第57條各款所列情狀而未逾越法定刑度，則不得
    遽指為違法；又在同一犯罪事實與情節，如別無其他加重或
    減輕之原因，下級法院量定之刑，亦無過重或失輕之不當情
    形，則上級法院對於下級法院之職權行使，原則上應予尊重
    （最高法院72年台上字第6696號判例、85年度台上字第2446
    號裁判要旨參照）。
(二)、原審以被告罪證明確，並審酌被告為告訴人之兒媳，卻不思
    彼此應相互尊重、理性溝通，僅因細故即濫用暴力，以手抓
    傷告訴人，侵害告訴人之身體法益，且迄未與告訴人達成和
    解，賠償告訴人所受傷害，所為非是，惟念其前無前科，素
    行良好，此有臺灣高等法院被告前案紀錄表1紙在卷可按，
    犯後坦承犯行，態度尚佳，本件爭端之起因為子女管教問題
    ，且係被告辱罵告訴人後，由告訴人先動手打被告，嗣被告
    再抓打告訴人成傷等情，暨告訴人所受傷害尚輕等一切情狀
    ，量處如主文所示之刑，並諭知易科罰金之折算標準，經核
    原判決認事用法，尚無不合，量刑亦屬允當，依最高法院裁
    判意旨，本院就原審刑罰裁量權之行使，自應予以尊重，檢
    察官循告訴人所請，指摘原審量刑過輕，為無理由，應予駁
    回。
據上論斷，應依刑事訴訟法第455 條之1 第1 項、第3 項、第36
4 條、第368 條，判決如主文。
本案經檢察官周天畏到庭執行職務。
中    華    民    國   100    年    1     月    6     日
                  刑事第十九庭  審判長法  官  陳志銘
                                      法  官  陳松檀
                                      法  官  吳芝瑛
以上正本證明與原本無異。
本件不得上訴。
中    華    民    國   100    年    1     月    6     日
                                      書記官  王楨珍
附錄本案論罪法條：
中華民國刑法第277條
（普通傷害罪）
傷害人之身體或健康者，處3 年以下有期徒刑、拘役或1 千元以
下罰金。
犯前項之罪因而致人於死者，處無期徒刑或7 年以上有期徒刑；
致重傷者，處3 年以上10年以下有期徒刑。